臺灣桃園地方法院刑事判決　　　　　　　　　　　　九十二年度訴字第一五三二號
　　公　訴　人　臺灣桃園地方法院檢察署檢察官
　　被　　　告　丁○○
　　指定辯護人　本院公設辯護人丙○○
　　被　　　告　己○○
　　指定辯護人　本院公設辯護人戊○○
　　　　　　　　本院公設辯護人甲○○
右列被告等因強盜等案件，經檢察官提起公訴（九十二年度偵字第一四二五三號），
本院判決如左︰
    主  文
丁○○、己○○共同以非法方法剝奪人之行動自由，各處有期徒刑壹年陸月。
    事  實
一、緣己○○於民國九十二年六月二十九日某時，將其所有之機車停放在乙○○位於
    桃園縣大園鄉埔心村三鄰四十一號之住處前，因該車後照鏡遭乙○○不慎毀損，
    己○○為向乙○○索賠，竟夥同丁○○，於同年七月一日凌晨三時許，前往乙○○住處敲門，要求乙○○開門，經乙○○拉開住處鐵門欲詢問究竟時，己○○、
    丁○○二人迅即進入乙○○住處，並基於妨害自由之共同犯意聯絡，喝令乙○○
    將鐵門放下，不讓乙○○離去，以拘禁乙○○之人身自由。丁○○並要求乙○○
    交付新台幣（下同）三千元以賠償己○○之損失，惟因乙○○僅交付現金三百元
    ，丁○○、己○○二人心生不滿，遂基於傷害之共同犯意聯絡，由丁○○先命乙○○跪下向己○○認錯，丁○○並持在乙○○屋內隨手取得之拖把毆打乙○○之
    背部、生殖器官等部位，並以麥茶（公訴意旨誤載為「汽水」）自乙○○頭部澆
    下，己○○則同時以徒手毆打之方式，毆打乙○○之頭部、臉部等部位，並強行
    將乙○○所戴之眼鏡摘下，丟在地下用腳踩壞（毀損部分未據告訴），迄同日凌
    晨五時許，丁○○、己○○二人始停手，乙○○因此受有右眼眶瘀腫、鞏膜出血
    、背部五公分×五十公分、左肘二十公分－十公分、雙腿各五公分×十五公分瘀
    腫及右耳道出血之傷害。己○○、丁○○二人復基於強制罪之共同犯意聯絡，要
    求乙○○將皮包內之提款卡交給渠等檢查，並詢問乙○○密碼為何，經乙○○告
    知提款密碼後，己○○、丁○○二人復將乙○○屋內置放之七星牌香菸六、七包
    、口香糖五、六條及乙○○所有置於皮包內之行動電話ＳＩＭ乙只取走，妨害乙○○對前開物品可行使之權利後離去。嗣因丁○○持乙○○之提款卡前往銀行提
    款，發現帳戶餘額所剩無幾，而於九十二年七月一日上午某時，返回乙○○住處
    ，欲將提款卡返還乙○○之際，為乙○○之姑姑林秀美發覺有異，並報警查獲。
二、案經乙○○訴由桃園縣警察局大園分局報請臺灣桃園地方法院檢察署檢察官偵查
    起訴。
    理  由
一、訊據被告己○○、丁○○二人對右揭妨害自由、傷害及強制罪等犯行，均坦承不
    諱，核與證人即告訴人乙○○於警詢、偵查中及本院審理中就此部分之證述相符
    ，並經證人即承辦警員謝昇勳於本院審理中證述渠等查獲被告二人之過程在卷，
    且有診斷證明書乙紙附卷可稽，顯見被告二人之自白部分核與事實相符，均堪採
    信。是本件事證明確，被告二人之犯行均堪認定，均應依法論科。
二、核被告二人所為，係犯刑法第二百七十七條第一項之傷害罪、第三百零二條第一
    項剝奪他人行動自由罪及第三百零四條第一項之強制罪。公訴人誤認被告所為係
    犯刑法第三百零二條第一項妨害自由罪、第二百七十七條第一項傷害罪及同法第
    三百二十八條第一項云云，尚有未洽，惟其起訴之犯罪事實，與本院認定之基本
    社會事實相同，爰依法變更起訴法條。被告二人間，就前開三罪具有犯意聯絡及
    行為分擔，應依刑法第二十八條規定論以共同正犯。且被告二人所犯上開三罪間
    ，有方法、目的之牽連關係，為牽連犯，應依刑法第五十五條規定，從一重之剝
    奪他人行動自由罪處斷。爰審酌被告二人犯罪之動機及目的係為向告訴人索賠、
    手段係以剝奪告訴人之行動自由、毆打告訴人、以強暴、脅迫方式使告訴人行無
    義務之事及妨害他人行使權利等方式，加害於告訴人，以遂渠等向告訴人索賠之
    目的，犯罪手段兇殘、犯罪對告訴人所造成之危害及被告二人於犯罪後坦承犯行
    之態度等一切情狀，各量處如主文所示之刑，以示懲儆。被告二人所為既非公訴
    意旨所指之刑法第三百二十八條第一項強盜罪嫌，並經本院為前開論罪科刑在案
    ，則公訴人具體求刑有期徒刑六年，即無必要，應以本院前開論罪科刑為妥適，
    附此敘明。
三、公訴意旨另以：被告二人係基於意圖為自己不法所有之犯意聯絡，於右揭時、地
    ，以前開強暴方式，剝奪告訴人之行動自由（妨害自由已為前開有罪判決）即以
    前揭毆打告訴人背部、生殖器官，以麥茶澆淋告訴人頭部等強暴方式，致告訴人
    無法抗拒後，強取皮包乙只、現金三百元、中華電信ＳＩＭ卡、提款卡乙張、香
    菸及口香糖等財物後離去，因認被告二人亦涉有行法第三百二十八條第一項之強
    盜罪嫌云云。經查：
（一）本件公訴人認被告二人涉有前開犯行，係以被告於警詢中之自白、告訴人之指
      訴、證人林秀美之證述及診斷證明書，為其主要之論據。按犯罪事實應依證據
      認定之，無證據不得認定其犯罪事實，又不能證明被告犯罪者，應諭知無罪之
      判決，刑事訴訟法第一百五十四條第二項、第三百零一條第一項分別定有明文
      。次按，告訴人之告訴，本以使被告受刑事訴追為目的，故其陳述是否與事實
      相符，自應調查其他證據，以資審認，茍其所為攻擊之詞，尚有瑕疵，則在此
      瑕疵未予究明以前，即不能據採為斷罪之基礎，此亦有最高法院六十九年台上
      字第一五三一號判例意旨參照。
（二）訊據被告二人堅決否認涉有公訴人所指之強盜犯行，辯稱：渠等只是要告訴人
      賠錢，並未強盜告訴人財物，不知道事情這麼嚴重等語。查被告二人所取得之
      現金三百元，乃係被告二人向告訴人索賠三千元時，告訴人隨即交付現金三百
      元，並非被告二人出手強取，斯時被告二人亦未動手毆打告訴人乙節，此據證
      人即告訴人於本院審理中證述綦詳，又被告二人因告訴人所付之賠償金額太少
      ，心生不滿，始出手毆打告訴人乙節，亦據證人即告訴人陳述在卷，核與被告
      二人之供述相符，衡諸常情，被告二人若意在強盜告訴人之財物，則其在限制
      告訴人之自由及毆打告訴人之過程中，必當伴隨有搜取財物之動作，然被告二
      人係因不滿告訴人僅賠償現金三百元而出手毆打告訴人，顯見被告二人對告訴
      人所施傷害等強暴行為，並非出於意圖為自己不法所有之犯意為之，則被告二
      人所為顯與強盜犯行不符，從而，被告二人所辯渠等無意圖為自己或第三人不
      法所有而強盜告訴人之犯意存在，亦堪認定。至證人林秀美並未親自見聞告訴
      人遭被告二人妨害自由、毆打等過程，其於警詢、偵查中之證述，僅能證明告
      訴人受有前開傷害及被告丁○○事後又去找告訴人之情事存在，尚不足以證明
      被告二人有何意圖為自己不法所有之強盜犯行，附此敘明。
（三）綜此，被告二人所涉前開犯行既經本院認定應構成於刑法第三百零二條第一項
      之剝奪他人行動自由罪、第二百七十七條第一項之傷害罪及第三百零四條第一
      項之強制罪犯行，則公訴人認被告二人此部分涉有強盜罪即有未合，此外，復
      查無其他積極證據證明被告二人確有公訴人所指此部分之犯行，惟公訴意旨認
      此部分與前揭論罪科刑之剝奪他人行動自由罪、傷害罪、強制罪間有方法、目
      的之牽連關係，屬裁判上之一罪，爰不另為無罪之諭知。
據上論斷，應依刑事訴訟法第二百九十九條第一項前段、第三百條，刑法第二十八條
、第二百七十七條第一項、第三百零二條第一項、第三百零四條第一項、第五十五條
，罰金罰鍰提高標準條例第一條前段，判決如主文。
本案經檢察官魏雯祈到庭執行職務。
中      華      民      國    九十三    年     三       月      十      日
                              臺灣桃園地方法院刑事第一庭
                              審判長法  官  吳  爭  奇
                                    法  官  林  婷  立
                                    法  官  胡  芷  瑜
右正本證明與原本無異。
如不服本判決，應於判決送達後十日內向本院提出上訴狀 (應附繕本)，上訴於臺灣
高等法院。
                                    書記官  劉  晨  輝
中      華      民      國    九十三    年     三       月      十      日
附論罪科刑依據之法條：
刑法第三百零二條：
私行拘禁或以其他非法方法，剝奪人之行動自由者，處五年以下有期徒刑、拘役或三
百元以下罰金。
因而致人於死者，處無期徒刑或七年以上有期徒刑，致重傷者，處三年以上十年以下
有期徒刑。
第一項之未遂犯罰之。
